臺灣屏東地方法院刑事判決　　　　　　　　　　　　　九十三年度易緝字第四一號
　　公　訴　人　臺灣屏東地方法院檢察署檢察官
　　被　　　告　甲○○
右列被告因妨害兵役案件，經檢察官提起公訴（九十年度偵字第一六四八號），及移
被告就犯罪事實為有罪之陳述，本院改依簡式審判程序審理，判決如左：
    主  文
甲○○後備軍人意圖避免教育召集，居住處所遷移，無故不依規定申報，累犯，致使
教育召集令無法送達，處有期徒刑月，如易科罰金，以佰元折算壹日。
    事  實
一、甲○○前於八十年間因違反麻醉藥品管理條例案件，經本院判處有期徒刑五年三
    月，於八十六年三月二十四日執行完畢，仍不知警惕，其明知自己係後備軍人，
    原設籍於屏東縣屏東市○○里○○路三四０號處，竟於八十六年九月五日後，因
    工作遷出上開處所，無故不依規定申報變更後之住處，意圖避免召集處理，致使
    屏東縣團管區後備司令部所核發之三次教育召集令，指定其應於：
（一）八十九年八月二十一日，前往屏東縣枋寮鄉新開營區，接受教育召集，雖郵差
      於同年七月十二日，欲將該召集令交付於甲○○，但因已不知甲○○去向，無
      法對其送達。
（二）九十一年九月二十五日，前往屏東縣枋寮鄉新開營區，接受教育召集之教育召
      集令無法送達。
（三）九十二年十一月五日，前往台東縣卑南鄉太平營區，接受教育召集之教育召集
      令無法送達。
二、案經屏東縣團管區司令部移送臺灣屏東地方法院檢察署檢察官偵查起訴及移送併
    辦。
    理  由
一、查被告為後備軍人，其居住處所遷移，不依規定申報致使教育召集令無法送達之
    事實，業經移送機關函敘甚明，被告對上開事實並已坦白承認，復有原召集令二
    件、送達證書回證、該里里長王志民出具之行蹤不明證明書、列管軍人移送法辦
    年籍表、遷移未報移送法辦年籍表、召集令交付通知書等附卷可稽，按後備軍人
    應有下列各項之義務：一離營歸鄉報到。二戶籍遷出遷入或住址變更申報。三入
    出國申報。四身家狀況變更申報。五接受體格檢查、訪問、調查。六參加後備編
    組、訓練、教育。七其他異動事項申報，後備軍人管理規則第七條定有明文，而
    被告對於退伍後即可能收受召集令知之甚明，卻捨此而不為，自係未依規定申報
    住址變更，教育召集令因此無法送達，自可歸責於被告，其意圖避免召集處理，
    未申報住居遷移，犯行實堪認定。
二、被告行為後，妨害兵役治罪條例已於九十一年六月二十六日修正公布，並自九十
    一年六月二十八日起公布施行，該條例修正後第十條第一項第三款、第三項及第
    六條第二項之罰則，與修正前第十一條第一項第三款、第三項、第七條第一項之
    法定刑比較，修正前妨害兵役治罪條例第七條第一項之規定並無有利於被告，依
    刑法第二條第一項前段規定，應適用新法處斷。核被告所為，係犯妨害兵役治罪
    條例第十條第三項、第一項第三款之罪，應依同條例第六條第一項規定論處。被
    告雖有三次未收到教育召集令之結果，但其住居所遷移未予申報之犯行僅有一個
    ，故應論以單純一罪，附此敘明。再檢察官移送併辦之被告犯罪事實欄一（二）
    、（三）所述被告未收受教育召集令之事實，為其住居所遷移之當然結果，自為
    本院審理之範圍，併予敘明。又被告前於八十年間因違反麻醉藥品管理條例案件
    ，經本院判處有期徒刑五年三月，於八十六年三月二十四日執行完畢，有臺灣高
    等法院被告全國前案紀錄表在卷可按，其五年之內再犯此有期徒刑以上刑之本罪
    ，為累犯，應依法加重其刑。爰審酌被告因工作而未申報遷移住所，尚無重大惡
    性，所生危害不高及犯後態度尚佳等一切情狀，量處如文所示之刑，並諭知易科
    罰金之折算標準，以資懲儆。
據上論斷，應依刑事訴訟法第四百五十二條、第二百九十九條第一項前段、第二百七
十三條之一第一項，妨害兵役治罪條例第十條第三項、第六條第一項、刑法第十一條
前段、第二條第一項前段、第四十一條第一項前段、第四十七條，罰金罰鍰提高標準
條例第二條，判決如主文。
本案經檢察官盧明軒到庭執行職務。
中      華      民      國      九十三      年      十    月    一    日
                                      臺灣屏東地方法院刑事第六庭
                                            法  官  石家禎
右正本證明與原本無異。
如不服本判決應於收受本判決後送達後十日內向本院提出上訴書狀，其未敘述上訴理
由者，並得於提起上訴後十日內向本院補提理由書狀（均須按他造當事人之人數附繕
本 ）「切勿逕送上級法院」
                                         書記官  魏慧夷
中      華      民      國      九十三      年      十    月    一    日
附錄本判決論罪之法條：
妨害兵役治罪條例第十條
後備軍人意圖避免召集處理有下列行為之一者，處一年以下有期徒刑、拘役或科新臺
幣九萬元以下罰金：
一  離營歸鄉無故不依規定報到，或重複申報戶籍者。
二  拒絕依規定調查，或體格檢查不到者。
三  居住處所遷移，無故不依規定申報者。
國民兵犯前項第三款之罪者，處六月以下有期徒刑、拘役或科新臺幣三萬元以下罰金
。
後備軍人犯第一項之罪或國民兵犯前項之罪，致使召集令無法送達者，以意圖避免召
集論；分別依第五條或第六條科刑。
妨害兵役治罪條例第六條
意圖避免教育召集或勤務召集，而有下列行為之一者，處三年以下有期徒刑：
一  捏造免役、除役、轉役或免除召集原因者。
二  毀傷身體者。
三  拒絕接受召集令者。
四  應受召集，無故逾應召期限二日者。
五  使人頂替本人應召者。
無故不參加點閱召集，或意圖避免點閱召集，而有前項第一款至第三款及第五款行為
之一者，處一年以下有期徒刑、拘役或科新臺幣九萬元以下罰金。
國民兵為避免應召集輔助軍事勤務犯第一項之罪者，處三年以下有期徒刑。
